# 同一控制下企业合并

提问人：sdtianjh 时间：2011-11-27 00:12:01
准则讲解中指出：同一控制下的企业合并一般发生于企业集团内部，如集团内母子公司之间、子公司与子公司之间 等。 现有某集团下属A、B、C三个二级子公司，C公司下有控股的三级子公司D，公司B成立于 2010 年，A、C、D公司成立于 2008 年。 2010 年 12 月 31日C公司将对D公司的控股权转让给B公司， 2011 年 7 月 1 日A合并了B公司。 请问：1. C公司何时开始编制合并报表？其前期比较报表从何时编制，前期报表适用同一控制下合并原则吗？ 2. A公司何时开始编制合并报表？其前期比较报表从何时编制，前期报表适用同一控制下合并原则吗？ 3. 模拟报表与备考报表有何区别？
笔者认为C公司、A公司均只能从取得控制权日编制合并报表，前期比较报表编制不适用同一控制原则，数据不能往前追溯。但是，从准则上面这句话分析，似乎又符合同一控制下合并。
欢迎拍砖，谢谢！

回答人：chenyiwei
按照目前的准则规定，同一控制下企业合并中，合并报表的列报应体现同一控制下企业合并的基本处理原则，即视同合并事项在最早报告期期初（或者在被合并方成立日，或者在最终控制方通过非同一控制下合并取得对被合并方的控制权之日，区分不同情况而定）
已经完成，据此调整前期比较数据。但追溯的期间最早不能早于合并方自身的成立日。所以，在本案例中，B公司编制合并报表的期间应当自其成立日（ 2010 年内）开始；A公司合并B公司也包括对C的控制权的间接取得，所以A在合并报表中对于取得D的控制权的部分，应当自 2008 年起纳入合并范围，对于取得B（个别报表）控制权的部分，自 2010 年起纳入合并范围。

提问人：sdtianjh 时间：2011-11-27 00:12:01
准则讲解中指出：同一控制下的企业合并一般发生于企业集团内部，如集团内母子公司之间、子公司与子公司之间
等。
现有某集团下属A、B、C三个二级子公司，C公司下有控股的三级子公司D，公司B成立于 2010 年，A、C、D公司成立于 2008 年。 2010 年 12月 31 日C公司将对D公司的控股权转让给B公司， 2011 年 7 月 1 日A合并了B公司。
请问：1. C公司何时开始编制合并报表？其前期比较报表从何时编制，前期报表适用同一控制下合并原则吗？
2. A公司何时开始编制合并报表？其前期比较报表从何时编制，前期报表适用同一控制下合并原则吗？
3. 模拟报表与备考报表有何区别？
笔者认为C公司、A公司均只能从取得控制权日编制合并报表，前期比较报表编制不适用同一控制原则，数据不能往前追溯。但是，从准则上面这句话分析，似乎又符合同一控制下合并。
欢迎拍砖，谢谢！

回答人：chenyiwei
10 Common control business combinations.pdf
(148.32 KB, 下载次数: 56)
2011-11-27 22:04 上传
1 、如果以往合并日之前，对被合并方D的股权比例发生过变化，且该变化是与本合并报表合并范围以外的D公司其他股东的增减资相关，则在合并报表中对合并日之前的损益也需要分段计算，分段计算的变动按照在不丧失控制权情况下的股权比例相对变动（购买少数股权或者部分处置子公司股权）的方式处理。但这样处理不应导致合并后期初期末未分配利润出现差异，这是由历年合并报表所示的归属母公司股东的净利润不断滚存下来的。
2 、IFRS下虽然并未对同一控制下的企业合并的会计处理作出规定，但在实务中也是很常见的事项，四大都对此规定了内部技术指引，一般按这些内部技术指引所形成的约定俗成的惯例进行操作，实务中也已经比较成熟。IFRS下的四大惯例，在同一控制下合并的界定和合并会计方法的具体运用上，与中国准则的一般理解存在一定的差异。附件是EY出版的《International GAAP》中的相关章节，供参考。另外本版面上henry204618的“学习IFRS 3”也可参考。

提问人：sdtianjh 时间：2011-12-17 11:01:14
回复 chenyiwei 的帖子
请教版主：
1. B公司在 2010 年 12 月 31 日编制合并报表时，因为B公司 12 月 31 日才控制D公司，D公司当年利润不应该由B公司享有，对于D公司当年的利润如何抵销？

回答人：chenyiwei
按照同一控制下合并中编制合并报表的原理，与被合并的股权比例对应的合并日前被合并方净利润仍然属于归属母公司股东的净利润，进入合并报表中的留存收益。合并日支付的合并对价款冲减合并报表层面的资本公积。